【裁判字號】    99,交聲,676
【裁判日期】    990528
【裁判案由】    交管條例聲異
【裁判全文】
臺灣板橋地方法院交通事件裁定         99年度交聲字第676號
原處分機關  交通部公路總局臺北區監理所
異  議  人
即受處分人  甲○○
上列受處分人因違反道路交通管理處罰條例案件，對於交通部公
路總局臺北區監理所民國99年3 月8 日北監自裁字第裁40-C0000
0000號所為之裁決處分（原舉發案號：臺北縣政府警察局98年5
月26日北縣警交大字第C00000000 號），聲明異議，本院裁定如
下：
    主  文
原處分撤銷。
甲○○不罰。
    理  由
一、原處分意旨略以：異議人即受處分人甲○○駕駛車牌號碼EX
    -3582 號普通小客車，於民國98年5 月26日13時31分許，因
    有「在禁止臨時停車處所停車（紅線違停）」之違規行為，
    經臺北縣政府警察局交通大隊板橋分隊員警而掣單舉發，拖
    吊上開車輛，並經原處分機關依道路交通管理處罰條例第56
    條第1 項第1 款之規定，裁處罰鍰新臺幣（下同）1 千2 百
    元。
二、異議意旨略以：異議人之身分係遭人冒用，原處分機關舉發
    有誤，而對原處分不服，爰為此聲明異議，請求撤銷原處分
    等語。
三、按犯罪事實應依證據認定之，無證據不得認定犯罪事實，刑
    事訴訟法第154 條第2 項定有明文。次按法院受理有關交通
    事件，準用刑事訴訟法之規定，復為道路交通管理處罰條例
    第89條所明定，是最高法院76年臺上字第4986號判例「認定
    犯罪事實所憑之證據，雖不以直接證據為限，間接證據亦包
    括在內，然而無論直接或間接證據，其為訴訟上之證明，須
    於通常一般之人均不致有所懷疑，而得確信其為真實之程度
    者，始得據為有罪之認定，倘其證明尚未達到此一程度，而
    有合理之懷疑存在時，事實審法院復已就其心證上理由予以
    闡述，敘明其如何無從為有罪之確信，因而為無罪之判決，
    尚不得任意指為違法。」所揭示刑事訴訟法上法院認定事實
    之最重要原則之一，即認定被告有罪，就該有罪事實不能有
    任何之合理懷疑存在之原則，於法院調查行為人違反道路交
    通管理處罰條例案件時，當有其適用。易言之，法院於調查
    行為人違反道路交通管理處罰條例案件，當踐行完畢調查證
    據之程序後，為事實之認定時，如就原處分機關所認定之行
    為人違規之事實仍有合理之訴訟上懷疑，而無法百分之百確
    信行為人確有該當於道路交通管理處罰條例各該處罰條文之
    構成要件事實時，即應依訴訟法上之待證事實「倘有懷疑，
    則從被告之利益作解釋」之證據法則，作對受處分人有利之
    認定。
四、經查：證人即舉發本件之臺北縣政府警察局交通大隊板橋分
    隊員警丙○○於到庭作證時，提出本件舉發時拍攝之採證照
    片4 紙，並證稱：其中已攝得當時自稱「甲○○」並簽名於
    舉發單上之駕駛人，與當庭所見之異議人相貌不符等情（本
    院99年4 月9 日訊問筆錄），經當庭勘驗該照片攝得之違規
    駕駛人與到庭之異議人相貌明顯不同，再命到庭之異議人與
    證人並排站立，亦顯示兩人肩膀位置差距約4 公分，與照片
    中顯示該違規駕駛人與證人並排站立時，身高相差約10公分
    ，具有顯著差異（同前筆錄），無從認為本案異議人即為違
    規駕駛人，且本件違規車號EX-3582 號普通小客車所有人為
    「乙○○」，有其車籍、年籍資料在卷可稽，亦無從認為該
    違規車輛與異議人有何關係，又「周○廷」冒用甲○○名義
    簽名於舉發單上一案，業經台北縣政府警察局板橋分局移送
    台灣板橋地方法院檢察署偵辦，有該分局書函在卷可稽，是
    異議人辯稱：本件係遭人冒用身分於舉發通知單上簽名等語
    ，並非無可採信。
五、綜上所述，異議人前揭所辯，尚非全然無據，原處分機關遽
    為前開裁決，尚難認屬允當，異議人執此聲明異議，為有理
    由，自應由本院將原處分撤銷，改諭知異議人不罰。
據上論斷，應依道路交通管理處罰條例第87條第2 項，道路交通
案件處理辦法第20條，裁定如主文。
中    華    民    國    99    年    5     月    28    日
                  交通法庭      法  官  王偉光
以上正本證明與原本無異
如不服本裁定應於送達後5日內向本院提出抗告狀
                                書記官  陳宥伶
中    華    民    國    99    年    5     月    31    日

司法院資訊處製作；財團法人民間司法改革基金會備份。
